【裁判字號】    96,易緝,181
【裁判日期】    970409
【裁判案由】    妨害自由
【裁判全文】
臺灣板橋地方法院刑事判決             96年度易緝字第181號
公  訴  人  臺灣板橋地方法院檢察署檢察官
被      告  乙○○
選任辯護人  黃尹貞律師
            陸正義律師
            曾孝賢律師
上列被告因妨害自由案件，經檢察官提起公訴（九十六年度偵字
第四七八二號），本院判決如下：
    主    文
乙○○無罪。
    理    由
一、公訴意旨略以：被告乙○○於民國九十五年間，以皇杰造景
    有限公司執行總監「易國勝」之名義，承攬告訴人甲○○所
    經營之洗衣店裝潢工程，惟因告訴人認其施工品質不佳，拒
    絕給付工程款，雙方生有齟齬。詎被告竟基於恐嚇之犯意，
    於九十五年八月十二日十二時二十八分許，在不詳地點，以
    0000000000號行動電話撥打告訴人之00000
    00000號行動電話，適告訴人正忙於接聽其他電話，乃
    轉由告訴人之助理丙○○接聽，被告向丙○○揚言「蔡仔，
    蔡仔，我們來玩一個遊戲，姐（即告訴人）有二個女兒、一
    個兒子，我只要抓到一個，就可以向姐要一百萬」等語，丙
    ○○旋即轉知予在旁之告訴人聽聞後，告訴人隨自行接聽，
    被告進而向告訴人揚言「三個要三百萬」等語，致告訴人心
    生畏懼。嗣經告訴人報警處理，始查悉上情，因認被告涉犯
    刑法第三百零五條之恐嚇危害安全罪等語。
二、按犯罪事實應依證據認定之，無證據不得認定犯罪事實；不
    能證明被告犯罪者，應諭知無罪判決，刑事訴訟法第一百五
    十四條第二項、第三百零一條第一項分別定有明文。次按事
    實之認定，應憑證據，如未能發現確實之證據，或證據不足
    以證明，自不能以推測或擬制之方法，以為裁判基礎；再犯
    罪事實所憑之證據，無論係直接證據或間接證據，其為訴訟
    上之證明，須於一般人均不致有所懷疑而得確信為真實之程
    度，始得據為有罪之認定，倘其證明尚未達此程度而尚有合
    理之懷疑存在時，本諸無罪推定原則，自應為被告無罪之諭
    知；又被告否認犯罪事實所持辯解縱使不能成立，除非有確
    實證據足以證明對於被告犯罪已無合理之懷疑外，不能遽為
    有罪之認定；刑事訴訟法規定被告有緘默權，被告基於不自
    證己罪原則，既無供述之義務，亦不負自證清白之責任，不
    能因被告未能提出證據資料證明其無罪，或對於被訴之犯罪
    事實不置可否，即認定其有罪，最高法院著有九十二年度台
    上字第二五七○號判決可資參考。從而，認定被告有罪之證
    據，定需達到使事實審審判之法官有「確信」之心證時（即
    英美法上Beyond a reasonable doubt） ，方得為被告有罪
    之判斷，若依負追訴犯罪職責之檢察官所提出之證據，尚無
    法使事實審法官有此程度之心證時，因法院僅有調查而無蒐
    集證據之義務（最高法院九十一年度台上字第五八四六號判
    決參照），且檢察官於訴訟上應負提出證據及說服之實質舉
    證責任，倘現存卷內證據尚未達有罪程度之確信時，自應為
    有利於被告之認定，最高法院亦著有九十二年台上字第一二
    八號判例可資參照。
三、本件公訴人認被告涉有前開恐嚇危害安全罪，無非係以告訴
    人之指訴及證人丙○○之證述與通聯紀錄為其依據。訊據被
    告對於有於前揭時間撥打電話予告訴人一事固予承認，惟堅
    詞否認有何恐嚇之情，辯稱其並未於電話中講述該等內容等
    語。查本件被告確有於九十五年八月十二日十二時二十八分
    許，以0000000000號行動電話撥打告訴人之00
    00000000號行動電話一情，有通聯調閱查閱單一份
    在卷可稽（見臺灣士林地方法院檢察署九十五年度偵字第一
    三三八八號卷第八頁至第九頁），被告對此亦予承認，此情
    已足認定。從而，本件所應審酌者，乃被告是否有於該電話
    中出言恐嚇。經查：本件證人即告訴人及證人丙○○經本院
    傳喚及拘提均未到庭，而渠等於警詢及偵查中，固均供述被
    告當時於該電話中轉由告訴人之助理丙○○接聽，被告有向
    丙○○揚言「蔡仔，蔡仔，我們來玩一個遊戲，姐（即告訴
    人）有二個女兒、一個兒子，我只要抓到一個，就可以向姐
    要一百萬」等語，後當丙○○旋轉知予在旁之告訴人聽聞後
    ，告訴人隨自行接聽，被告進而向告訴人揚言「三個要三百
    萬」云云。然查，本件告訴人前與被告間有債務糾紛一情，
    業據證人即告訴人於偵查中結證明確（見前揭偵卷第四十二
    頁），是告訴人雖於偵查中以證人身分具結，其證言之證明
    力顯較一般無利害關係之人為低，此情已足認定；而證人丙
    ○○為告訴人之助理，同據證人即告訴人證述明確（同見前
    揭偵卷第四十三頁），是證人丙○○與告訴人相同，因與被
    告間有利害關係，其證詞之證明力亦較一般人為低，此情同
    足認定，是得否以此二人證明力不高之證詞作為認定被告犯
    罪之證據，本即有疑。又該二位證人於偵查中經檢察官隔離
    訊問之結果，二人就：(一)告訴人當時有無接聽電話（證人即
    告訴人稱當時其有把電話搶過來聽；證人丙○○則證稱電話
    掛了之後，即向告訴人報告）；(二)證人丙○○當時有無將內
    容覆頌予告訴人聽（證人即告訴人稱當時丙○○有覆頌一次
    被告電話內容予其聽取；證人丙○○則證稱當時並無覆頌內
    容予告訴人聽取）及(三)證人丙○○當時接聽電話之神情（證
    人即告訴人證稱當時丙○○向其使一個眼色，並且覆頌內容
    予告訴人；證人丙○○則證稱當時是背對告訴人，所以告訴
    人應該看不到證人丙○○之表情）等諸多重要事項均證詞不
    一（以上內容見前揭偵卷第四十三頁至第四十四頁），難認
    有何足以使本院達到確信之心證之情。徵諸告訴人於接聽完
    被告之電話後，竟能隨即回撥予被告（見前揭偵卷第九頁通
    聯調閱查閱單），此亦與一般接獲他人恐嚇電話之人之反應
    有異，更難認告訴人及證人丙○○之供述，能有充足之證據
    證明力證明被告有檢察官起訴書所指之犯行。
四、綜上所述，依卷內所存之證據，尚無從使本院就檢察官起訴
    之恐嚇危害安全罪部分達到確信之心證，本諸前述說明，自
    應為被告有利之認定，而為無罪之諭知。
據上論斷，應依刑事訴訟法第三百零一條第一項，判決如主文。
本案經檢察官張誌洋到庭執行職務
中    華    民    國    97    年    4     月    9     日
                  刑事第四庭法  官  吳冠霆
上列正本證明與原本無異。
如不服本判決，應於判決送達後十日內敘明上訴理由，向本院提
出上訴狀（應附繕本），上訴於臺灣高等法院。
                            書記官  黃炎煌
中    華    民    國    97    年    4     月    9     日


司法院資訊處製作；財團法人民間司法改革基金會備份。
